【裁判字號】    95,交易,848
【裁判日期】    951229
【裁判案由】    公共危險
【裁判全文】
臺灣臺北地方法院刑事判決             95年度交易字第848號
公  訴  人  臺灣臺北地方法院檢察署檢察官
被      告  甲○○
上列被告因公共危險案件，經檢察官提起公訴（95年度偵字第11
076 號），因被告於準備程序中就犯罪事實為有罪之陳述，經本
院合議庭裁定由受命法官獨任進行簡式審判程序審理，本院判決
如下：
    主  文
甲○○服用酒類，不能安全駕駛動力交通工具而駕駛，科罰金新
台幣陸萬肆仟元，如易服勞役，以新台幣壹仟元折算壹日。
    事    實
一、甲○○於民國95年5月3日凌晨1時許，在臺北市○○路附近
    某路邊攤內飲用酒類後，已達不能安全駕駛動力交通工具之
    程度，竟仍於同日凌晨4時45分前之某時許，駕駛車號7825-
    DR號自用小客車自上開地點出發，沿臺北市區道路行駛，嗣
    於同日凌晨4時45分許，行經臺北市○○區○○路2段、樂利
    路口時，與攔車路人陳嘉華發生爭執（二人涉犯傷害之罪嫌
    ，均已經公訴人另為不起訴處分），經報警前來處理，並測
    得甲○○呼氣酒精濃度達每公升0.56毫克，而悉上情。
二、案經臺北市政府警察局大安分局報請臺灣臺北地方法院檢察
    署檢察官偵查起訴。
    理    由
一、上揭犯罪事實，業據被告甲○○於本院審理時坦承不諱，並
    有臺北市政府警察局舉發違反道路交通管理事件通知單、酒
    精濃度測試表、測試觀察紀錄表與及生理平衡檢測表在卷可
    稽。而所謂不能安全駕駛，並無一定之數值可供界定，係由
    法院以一般社會通念之客觀標準，足生公共危險時即足。目
    前行政機關取締酒後駕車之參考標準，係依法務部於88年5
    月10日邀集司法院刑事廳、交通部、行政院衛生署、內政部
    警政署及中央警察大學等機關開會，所為凡呼氣酒精濃度逾
    每公升含0.55毫克時，即屬不能安全駕駛之決議。上開會議
    決議本身固僅屬檢警取締酒後駕車之參考，並無拘束法院之
    效力，惟上開會議決議所採之標準，係參考美國、德國及日
    本等國家所進行之酒精濃度與精神狀態之測試實驗，各項實
    驗均發現凡呼氣中酒精濃度達每公升0.55毫克時，就人之生
    理方面，已產生視覺反應遲鈍、影像不能集中、同時不能看
    清前方路況及車旁照後鏡等狀況，及駕駛能力已受有影響、
    肇事率已為一般人正常人之10倍之事實。被告於員警查獲時
    ，測得其呼氣中酒精濃度達每公升0.56毫克，業如前述，且
    員警對其所作生理平衡檢測表，亦顯示被告當時不能安全駕
    駛（偵卷第21頁），則其依一般社會通念，已達不能安全駕
    駛之程度。是本件事證明確，被告犯行已堪認定，應依法論
    科。
二、查被告行為後，刑法於94年1月7日修正通過，於94年2月2日
    公布，並於95年7月1日施行。按行為後法律有變更者，適用
    行為時之法律，但行為後之法律有利於行為人者，適用最有
    利於行為人之法律，修正後之刑法第2條第1項定有明文。此
    條規定乃與刑法第1 條罪刑法定主義契合，而貫徹法律禁止
    溯及既往原則，係規範行為後法律變更所生新舊法律比較適
    用之準據法，是刑法第2條本身雖經修正，但刑法第2條既屬
    適用法律之準據法，本身尚無比較新舊法之問題，應一律適
    用裁判時之現行刑法第2 條規定以決定適用之刑罰法律。又
    本次刑法修正之比較新舊法，應就罪刑有關之共犯、未遂犯
    、想像競合犯、牽連犯、連續犯、結合犯，以及累犯加重、
    自首減輕暨其他法定加減原因（如身分加減）與加減例等一
    切情形，綜其全部罪刑之結果而為比較（最高法院95年度第
    8 次刑庭會議決議可資參照）。經查，本件被告行為時之刑
    法第185條之3之法定刑為「1年以下有期徒刑、拘役或3萬元
    以下罰金」。依被告行為時之刑法第33條第5款規定：罰金
    為1元以上。是被告行為時法定罰金刑部分，經依現行法規
    所定貨幣單位折算新臺幣條例第2條規定折算為新臺幣後，
    為新臺幣3元以上9萬元以下。而95年7月1日公布施行之刑法
    第33條第5款規定：罰金為新臺幣1,000元以上。另刑法施行
    法第1條之1規定：「中華民國94年1月7日刑法修正施行後，
    刑法分則編所定罰金之貨幣單位為新臺幣。94年1月7日刑法
    修正時，刑法分則編未修正之條有定有罰金者，自94年1 月
    7日刑法修正施行後，就其所定數額提高為30倍。但72年6月
    26日至94年1月7日新增或修正之條文，就其所定數額提高為
    3倍」。又刑法第185條之3係於88年4月21日修正，是依上開
    規定，罰金部分應提高為3倍。因此，刑法第185 條之3之法
    定罰金刑部分為新臺幣1,000元以上9萬元以下。經比較新、
    舊法之結果，被告行為時之舊法對被告較為有利。
三、核被告所為，係犯刑法第185條之3服用酒類不能安全駕駛動
    力交通工具而駕駛罪。爰審酌：(1)被告係高中畢業之學歷，
    從事音樂工作，智識程度非低；(2)酒後駕車之危害及酒後不
    應駕車之觀念，行政部門已透過學校教育、政令宣導及各類
    媒體廣為介紹傳達，而為各界週知多年，被告對於酒後不能
    駕車及酒醉駕車之危險性，應有相當之認識，卻猶在酒後後
    駕車上路，顯乏尊重其他用路人生命、財產安全之觀念；(3)
    被告所駕車輛為小客車，其行車速度及撞擊力顯較機車為高
    ；(4)被告呼氣所含酒精濃度高達每公升0.56毫克，對於其他
    用路人生命、財產之危險性頗高；(5)被告於警詢及本院審理
    時尚能坦承，惟犯後態度不佳，難稱有悔意等一切情狀，量
    處如主文所示之刑。查被告行為後，罰金罰鍰提高標準條例
    第2條業已刪除，而刑法第41條第1項前段關於易科罰金之折
    算標準已由舊法之銀元100元、200元、300元修正為新臺幣
    1,000元、2,000元、3,000元，因屬科刑規範事項之變更，
    其折算標準為裁判時所應諭知，自有就新舊法規定比較之必
    要，經比較新舊法結果，主文所宣告之刑，其易服勞役之標
    準，以新法較有利於被告，爰依新法諭知易服勞役之折算標
    準。
據上論斷，應依刑事訴訟法第273條之1第1項、第299條第1 項前
段，刑法第2條第1項、第185條之3、第41條第1 項前段，修正前
罰金罰鍰提高標準條例第2 條，現行法規所定貨幣單位折算新臺
幣條例第2條。
本案經檢察官於知慶到庭執行職務。
中    華    民    國    95    年    12    月    29    日
                        刑事第六庭    法  官  林孟皇
本正本證明與原本無異。
如不服本判決，應於判決送達後10日內，向本院提出上訴狀。
                                      書記官  宋德華
中    華    民    國    95    年    12    月    29    日
附錄本案論罪科刑法條全文：
中華民國刑法第185條之3
服用毒品、麻醉藥品、酒類或其他相類之物，不能安全駕駛動力
交通工具而駕駛者，處一年以下有期徒刑、拘役或三萬元以下罰
金。


司法院資訊處製作；財團法人民間司法改革基金會備份。
